臺灣屏東地方法院刑事判決　　　　　　　　　　　　　　九十三年度交易字第八號
　　公　訴　人　臺灣屏東地方法院檢察署檢察官
　　被　　　告　甲○○
右列被告因過失傷害等案件，經檢察官提起公訴（九十二年度偵字第四八七二號），
本院判決如左：
     主  文
甲○○服用酒類，不能安全駕駛動力交通工具而駕駛，處拘役肆拾日，如易科罰金，
以參佰元折算壹日；又因過失傷害人，處拘役伍拾伍日，如易科罰金，以參佰元折算
壹日。應執行拘役玖拾日，如易科罰金以參佰元折算壹日。
     事  實
一、甲○○於民國九十二年九月十九日零時三十分許，在屏東縣屏東市○○○路六十
    九號其住處，飲用金門高梁酒。明知飲酒後，反應及注意能力均已降低，而達不
    能安全駕駛動力交通工具之程度，竟仍於同日下午一時三十分許，騎用車牌號碼
    ＰＭＰ─○三七號重機車，沿同市○○路由東向西行駛，至同日下午一時三十五
    分許，途經該路二十八之七號前，應注意車前狀況，並隨時採取必要之安全措施
    ，且當時為晴天、日間自然光線、視距良好、無障礙物，該路段為直路，並無不
    能注意之情事，竟因酒後反應及注意力均低於一般人，而疏於注意車前狀況，致
    其車頭撞及乙○○所騎自其前方同車道路邊起動後，由西向東逆向行駛之ＺＹＷ
    ─五二七號輕機車左側腳踏板，造成乙○○左小腿脛骨骨折。嗣經警據報至現場
    處理，甲○○於警員尚未發覺何人肇事前，即向到場處理之警員坦承過失肇事並
    接受裁判。經警當場測試其吹氣酒精濃度達零點八二ＭＧ∕Ｌ。
二、案經告訴人乙○○告訴及屏東縣警察局屏東分局報請臺灣屏東地方法院檢察署檢
    察官偵查起訴。
     理  由
一、訊之被告甲○○對右揭服用酒類，不能安全駕駛動力交通工具而駕駛機車之事實
    坦承不諱，且被告酒後呼氣測定值達零點八二ＭＧ∕Ｌ，亦有酒精測試表一紙附
    卷可稽。按一般人酒精濃度呼氣達每公升零點五五毫克以上，肇事率為一般正常
    人之十倍，此有法務部八十八年十月一日法八八檢字第三六四一號函所附酒精濃
    度與肇事率之關係表一份在卷可佐，被告酒後呼氣測定值達零點八二ＭＧ∕Ｌ，
    其安全駕駛之能力自已顯低於一般正常駕駛人。此外，員警對被告作直線測試及
    平衡動作測試，被告有腳步不穩及劃定直線無法正常行走之情形，復有「刑法第
    一百八十五條之三案件測試觀察紀錄表」一張附卷可查。被告飲酒後已達不能駕
    駛動力交通工具而駕駛之犯行應可認定。
二、被告對於前揭時地酒後騎機車肇事，致告訴人乙○○左小腿脛骨骨折之事實固供
    承不諱，並有道路交通事故調查報告表及道路交通事故現場圖各一份、現場相片
    八張、診斷證明書一張附卷可為佐證，此事實自堪認定。惟被告否認有何過失，
    辯稱：伊雖有酒後駕車，然本件車禍之發生係因告訴人騎機車逆向駛入伊行駛之
    車道所造成，伊無過失云云。
三、惟查：
（一）告訴人乙○○對本件車禍發生之情節固指稱：伊騎機車自林森路東向西車道之
      路邊起動，欲駛往對面之西向東車道，伊遭被告機車撞擊時，已駛入西向東車
      道，並無逆向行駛之情事。當時東向西車道雖停有一部貨車，然伊車係超越該
      貨車約三、四間店面始遭撞擊，該貨車並未阻擋被告之視線云云。然查本件車
      禍發生後被告機車車頭朝西，告訴人機車車頭朝東，兩機車均倒於被告行駛之
      東向西車道上，此有道路交通事故現場圖一份及現場相片八張在卷可按。參酌
      告訴人於警訊中所稱：被告機車先撞擊伊左腳等語，及卷附機車受損相片所示
      ，被告機車受損處為前車輪擋風板，告訴人機車受損處係左側腳踏板等情，被
      告車頭撞擊告訴人之機車左側腳踏板一節應已明確。按諸經驗法則，如若兩機
      車撞擊處係如告訴人所言在其行駛之西向東車道，則被告之機車撞擊告訴人機
      車左側後，告訴人之機車應向右側移動倒地，則告訴人機車應倒於西向東之車
      道內，始符合力學作用之原理。斷無可能兩機車均倒於被告所行駛之東向西車
      道之理。準此，兩車撞擊點應在被告機車行駛之東向西車道甚明，告訴人指稱
      ：伊騎機車行駛於西向東車道遭被告機車撞擊云云，顯與事實不符，無可採信
      。再者，告訴人機車起動後，行駛約兩間店面後，超越停放於東向西車道上一
      部貨車，再經過三、四間店面，始與被告發生車禍等情，業經告訴人於本院審
      理中具狀並附現場圖陳明在卷，且依上開交通事故現場圖所示，告訴人亦係起
      動後行駛約十六公尺，始生撞擊。從而，本件車禍發生時，告訴人之機車並非
      甫起動，而係逆向行駛於被告之車道。本件車禍之路段畫有黃色虛線之分向線
      之雙向二車道，依道路交通安全規則第九十七條第二款之規定，告訴人自不得
      駛入來車道，其竟駛入來車道逆向行駛致生車禍，自有過失而為本件車禍肇事
      主因。卷附台灣省高屏澎區車輛行車事故鑑定委員會九十二年十二月二十六日
      高屏澎鑑字第九二二一六二號函所附鑑定意見書及臺灣省行車事故覆議鑑定委
      員會九十三年四月五日府覆議字第九三一○一二六號函認定告訴人為本件車禍
      肇事主因之過失係在於其駕駛輕機車路邊起步，穿越道路，未注意行進中車輛
      。然本件車禍發生時，告訴人機車已非在有甫起步之狀態，而係在逆向行駛中
      已如前述，上開鑑定意見自有誤會，尚無足採。
（二）按汽車（含機車）行駛時，駕駛人應注意車前狀況，並隨時採取必要之安全措
      施，道路交通安全規則第九十四條第三項定有明文。本件車禍發生時為晴天、
      日間自然光線、視距良好、無障礙物，該路段為情直路，此有上揭道路交通事
      故調查報告表二張在卷可按。依上開交通事故現場圖所示，告訴人機車自東向
      西車道路邊逆向行駛出該車道停放之貨車車頭時，被告迎面直行而來即可看見
      ，該貨車頭距撞擊點約十公尺，依被告於審理中所供其於車禍當時行車時速約
      三、四十公里，而告訴人於警訊中則供稱其時速約二十公里，依兩機車係對向
      行駛計算，被告於正常注意之情形，應於二十幾公尺外，即可發現告訴人之機
      車。然依被告警訊所供，其發現告訴人機車時，兩機車相距僅約二公尺，被告
      因酒後反應及注意力均低於一般人，而疏於注意車前狀況，致發現同車道對向
      而來之乙○○所騎機車時，已不及為閃煞之必要安全措施，應屬明確，其過失
      自可認定。告訴人雖有前述逆向行車之與有過失，惟不因此而解免被告之過失
      傷害罪責。綜上所述，被告過失傷害人之犯行應可認定。
四、核被告所為係犯刑法第一百八十五條之三、第二百八十四條第一項前段等罪。兩
    罪犯意各別，構成要件互殊，屬獨立數罪，應分論併罰。被告於偵查犯罪之公務
    員發現本件過失傷害犯行前，即向到場處理之員警坦承肇事，並接受裁判，有交
    通事故案件肇事者是否合自首調查表一張存卷可查，合於自首要件，應依刑法第
    六十二條前段減輕其刑。被告酒醉駕駛機車致人受傷，應依道路交通管理處罰條
    例第八十六條第一項之規定加重其刑，並先加重後減輕之。爰審酌被告素行尚佳
    並無前科，此有臺灣高等法院被告全國前科紀錄表在卷可按，酒後駕車，造成交
    通危險、且致注意及反應能力顯著降低而疏未注意車前狀況，過失程度非輕，造
    成告訴人左小腿脛骨骨折，身心均受相當損害，犯後坦承犯罪事實，態度尚可，
    惟未能與告訴人達成和解，及告訴人之過失為肇事主因等一切情狀，量處如主文
    所示之刑，諭知如易科罰金之折算標準，並依法定其應執行刑，併諭知如易科罰
    金之折算標準。
據上論斷，應依刑事訴訟法第二百九十九條第一項前段，道路交通管理處罰條例第八
十六條第一項、刑法第一百八十五條之三、第二百八十四條第一項前段、第六十二條
前段、第五十一條第六款、第四十一條第一項前段、罰金罰鍰提高標準條例第一條前
段、第二條，判決如主文。
本案經檢察官何克昌到庭執行職務。
中      華      民      國      九十三      年    四    月    三十    日
                                      臺灣屏東地方法院交通法庭
                                          審判長  法官  蔡國卿
                                                  法官  楊萬益
                                                  法官  柯雅惠
右正本證明與原本無異。
如不服本判決應於收受本判決送達後十日內向本院提出上訴書狀，其未敘述上訴理由
者，並得於提起上訴後十日內向本院補提理由書狀（均須按他造當事人之人數附繕本
 ）「切勿逕送上級法院」
                                                  書記官   曾文玲
中    華    民    國     九十三      年      四      月       三十      日
附錄論罪科刑法條：
中華民國刑法第一百八十五條之三
服用毒品、麻醉藥品、酒類或其他相類之物，不能安全駕駛動力交通工具而駕駛者，
處一年以下有期徒刑、拘役或三萬元以下罰金。
中華民國刑法第二百八十四條
 (過失傷害罪)
因過失傷害人者，處六月以下有期徒刑、拘役或五百元以下罰金，致重傷者，處一年
以下有期徒刑、拘役或五百元以下罰金。
從事業務之人，因業務上之過失傷害人者，處一年以下有期徒刑、拘役或一千元以下
罰金，致重傷者，處三年以下有期徒刑、拘役或二千元以下罰金。
